【裁判字號】    95,上訴,3836
【裁判日期】    951129
【裁判案由】    毒品危害防制條例
【裁判全文】
臺灣高等法院刑事判決                95年度上訴字第3836號
上  訴  人
即  被  告  甲○○
上列上訴人因毒品危害防制條例案件，不服臺灣宜蘭地方法院95
年度訴字第306號，中華民國95年9月14日第一審判決（起訴案號
：臺灣宜蘭地方法院檢察署95年度毒偵字第686 號），提起上訴
，本院判決如下：
    主  文
上訴駁回。
    事  實
一、甲○○於民國 (下同)89 年間因施用毒品案件，經觀察、勒
    戒後，認無繼續施用毒品之傾向，於89年11月7 日執行完畢
    釋放，並經臺灣花蓮地方法院檢察署檢察官，以89年度毒偵
    字第878 號、2692號為不起訴處分確定。惟其又於觀察、勒
    戒執行完畢釋放後，5 年內之94年4月4日15時許往前回溯24
    小時內某時，施用第一級毒品海洛因；另自94年2 月某日至
    94年4月3日19、20時許，連續施用第二級毒品安非他命，經
    臺灣宜蘭地方法院分別判處有期徒刑6月、3月，應執行有期
    徒刑7月確定，並於95年3月13日易科罰金執行完畢，猶未戒
    除毒癮，竟基於同時施用第一級毒品海洛因及第二級毒品甲
    基安非他命之犯意，於95年5月9日14時許，在宜蘭縣蘇澳鎮
    友人住處，將海洛因、甲基安非他命混合後摻入香菸內點燃
    而吸食，同時施用第一級毒品海洛因、第二級毒品甲基安非
    他命1次。嗣於95年5月10日22時40分許，經警查獲而採集其
    尿液，送驗結果呈嗎啡及甲基安非他命陽性反應。
二、案經宜蘭縣警察局蘇澳分局報告臺灣宜蘭地方法院檢察署檢
    察官偵查起訴。
    理  由
一、上開事實迭據被告即上訴人甲○○於原審及本院審理時均坦
    承不諱，且其於上開時間、地點為警查獲後所採集之尿液經
    送驗結果確呈第一級毒品嗎啡、第二級毒品甲基安非他命陽
    性反應，有宜蘭縣警察局蘇澳分局查獲毒品案件採取嫌疑人
    尿液送驗姓名及編號對照表、慈濟大學濫用藥物檢驗中心95
    年5月24日慈大藥字第95052405號函附檢驗總表各1份在卷足
    憑 (見警詢卷第6 至8頁)，足認被告前開自白核與事實相符
    ，自堪採為認定犯罪之證據。從而被告施用第一級毒品海洛
    因及第二級毒品甲基安非他命之事證明確，犯行洵堪認定。
二、按海洛因、甲基安非他命分別屬毒品危害防制條例第2條第2
    項第1款、第2款所定之第一級毒品、第二級毒品，被告竟非
    法施用，核其所為，係犯毒品危害防制條例第10條第1 項之
    施用第一級毒品罪，及同條第2 項之施用第二級毒品罪。被
    告同時施用第一級毒品及第二級毒品，係以一行為同時觸犯
    施用第一級毒品及第二級毒品罪名，為想像競合犯，惟被告
    行為後，刑法第55條關於想像競合犯之規定，業經修正為「
    一行為而觸犯數罪名者，從一重處斷。但不得科以較輕罪名
    所定最輕本刑以下之刑。」，並自95年7月1日施行，比較修
    正前後，對被告科刑均無不同，依新刑法第2條第1項規定，
    應適用行為時即修正前刑法第55條規定，從一重之施用第一
    級毒品罪處斷。又被告施用毒品前之持有第一級毒品海洛因
    及第二級毒品甲基安非他命之低度行為，分別為施用之高度
    行為所吸收，均不另論罪。另被告有如事實欄所示之前案科
    刑執行紀錄，有本院被告前案紀錄表在卷可按，被告於受徒
    刑執行完畢五年以內，故意再犯本件有期徒刑以上之罪，構
    成累犯，然刑法第47條關於累犯之規定，亦於上開時間同時
    修正並施行，不論依修正前或修正後之規定，被告行為均構
    成累犯，對被告並無不利之情，依新刑法第2條第1項規定，
    應適用行為時即修正前刑法第47條論以累犯，並加重其刑。
三、原審以被告所犯事證明確，適用毒品危害防制條例第10條第
    1項、第2項，刑法第11條前段、第2條第1項前段，修正前刑
    法第55條、第47條，審酌被告曾有毒品危害防制條例等罪之
    前科，素行不佳，且前經觀察、勒戒後，再犯本罪，顯見對
    毒品之依賴性甚高，有予較長期間隔離社會之必要，並參酌
    其犯罪所生之危害及被告犯後坦承犯行，態度良好等一切情
    狀，量處有期徒刑8 月。經核其認事用法，並無不合，所量
    之刑，亦稱允適，並無偏重。被告上訴意旨略以：因身體疼
    痛使用毒品，請求從輕量刑，改判易科罰金云云。經查被告
    同時施用第一級毒品海洛因、第二級毒品甲基安非他命，係
    想像競合犯，原審依修正前刑法第55條之規定，從一重之施
    用第一級毒品罪處斷，且被告曾有毒品案件之前案紀錄，構
    成累犯，原審量處有期徒刑8 月，本無偏重，再按易科罰金
    ，依刑法第41條以犯最重本刑為5 年以下有期徒刑以下之刑
    之罪，而受6 月以下有期徒刑之宣告者為限，被告所犯毒品
    危害防制條第10條第1項之罪，法定刑為有期徒刑6月以上，
    被告復構成累犯，應依刑法第47條累犯之規定加重其刑至二
    分之一，所處之最輕本刑即已逾6 月，自無從適用易科罰金
    之規定。被告上訴，請求輕判，為無理由，應予駁回。
據上論斷，應依刑事訴訟法第368條，判決如主文。
本案經檢察官田炳麟到庭執行職務。
中    華    民    國    95    年    11    月    29    日
                  刑事第十庭    審判長法  官  劉景星
                                      法  官  陳博志
                                      法  官  李春地
以上正本證明與原本無異。
如不服本判決，應於收受送達後十日內向本院提出上訴書狀，其
未敘述上訴之理由者並得於提起上訴後十日內向本院補提理由書
（均須按他造當事人之人數附繕本）。
                                      書記官  蘇秋
中    華    民    國    95    年    11    月    30    日
附錄：本案論罪科刑法條全文
毒品危害防制條例第10條第1項
施用第一級毒品者，處6月以上5年以下有期徒刑。


司法院資訊處製作；財團法人民間司法改革基金會備份。
